臺灣臺中地方法院民事判決
110年度訴字第3109號
原      告  楊湄鳳即楊碧鳳

訴訟代理人  法律扶助基金會桑銘忠律師
被      告  彰化商業銀行股份有限公司

法定代理人  凌忠嫄  
訴訟代理人  吳國棟  
上列當事人間債務人異議之訴事件，本院於民國111年1月24日言
詞辯論終結，判決如下：
    主      文
原告之訴駁回。
訴訟費用由原告負擔。
    事實及理由
一、原告主張：被告前以訴外人王寓承即王木煉（下稱王木煉）
    邀同伊為連帶保證人，於民國88年12月30日向被告借款新臺
    幣（下同）600萬元，借款期間自同日起至89年12月20日止
    （下稱系爭借款），詎王木煉屆期未清償系爭借款為由，聲
    請對王木煉與伊核發支付命令，請求伊等連帶給付被告600
    萬元本息。案經本院於91年1月22日對王木煉與伊核發91年
    度促字第5567號支付命令（下稱系爭支付命令），被告即執
    系爭支付命令為執行名義聲請強制執行，經屢次換發債權憑
    證，據本院於107年4月19日換發107年度司執字第37938號債
    權憑證（下稱系爭債權憑證）後，於110年7月5日又執系爭
    債權憑證為執行名義，向本院聲請以110年度司執字第79481
    號返還借款強制執行事件（下稱系爭執行事件）強制執行伊
    之財產。惟伊未在系爭借款契約書上簽名，且被告於系爭借
    款屆期並允許主債務人王木煉延期清償時，亦未以書面通知
    伊，伊就系爭借款不負保證人責任。次伊於本院核發系爭支
    付命令時未居住在該支付命令之送達處所，送達證書內所蓋
    印之伊印章亦均屬偽造，系爭支付命令未經合法送達伊，不
    生確定之效力。又歷次換發之債權憑證均記載債務人姓名為
    「楊碧鳳」、身分證統一編號為「Z000000000」，惟伊於87
    年6月25日即變更身分證統一編號為「Z000000000」，亦於9
    1年12月7日變更姓名為「楊湄鳳」，復於96年12月6日遷移
    戶籍址至臺中市○○區○○路00○0號，被告歷次聲請換發債權憑
    證應不生中斷時效之效力，故自91年1月22日系爭支付命令
    經核發起迄今已逾15年，系爭借款債權應罹於請求權消滅時
    效；退步言之，系爭借款自92年4月30日起之利息債權亦已
    罹於5年請求權消滅時效，伊得拒絕給付等情。爰依強制執
    行法第14條第1項規定，提起本件訴訟，並聲明：㈠系爭執行
    事件對原告所為之強制執行程序應予撤銷；㈡被告不得執系
    爭支付命令及系爭債權憑證為執行名義，對原告為強制執行
    。
二、被告則以：原告所指其未在系爭借款契約書上簽名、系爭支
    付命令送達不合法等項，皆非債務人異議之訴所得主張之事
    由，況原告確實親自在系爭借款契約書上簽名蓋章，亦已親
    自收受系爭支付命令。次伊係因王木煉逾期繳納系爭借款本
    息，方聲請對王木煉與原告核發支付命令，王木煉並未申請
    延期清償，伊亦無以書面通知原告之義務。又原告變更姓名
    、身分證統一編號，均不影響其人格同一性，伊歷次聲請換
    發債權憑證，對原告自生中斷時效之效力等語，資為抗辯，
    並聲明：原告之訴駁回。
三、本院得心證之理由：
　㈠按執行名義成立後，如有消滅或妨礙債權人請求之事由發生
    ，債務人得於強制執行程序終結前，向執行法院對債權人提
    起異議之訴。如以裁判為執行名義時，其為異議原因之事實
    發生在前訴訟言詞辯論終結後者，亦得主張之；執行名義無
    確定判決同一之效力者，於執行名義成立前，如有債權不成
    立或消滅或妨礙債權人請求之事由發生，債務人亦得於強制
    執行程序終結前提起異議之訴，強制執行法第14條第1項、
    第2項各有明文。故就具有確定判決同一效力之執行名義，
    債務人僅得以執行名義成立後之消滅或妨礙事由起訴，不得
    對於執行名義成立前之事由再行爭執，若其主張之事由在執
    行名義成立之前即已存在，為執行名義之裁判縱有不當，亦
    非異議之訴所能救濟。次按債務人對於支付命令未於法定期
    間合法提出異議者，支付命令與確定判決有同一之效力，10
    4年7月1日修正前民事訴訟法第521條第1項亦有明定。又如
    債務人係主張執行名義尚未成立，不得對之實施強制執行，
    僅生依強制執行法第12條聲明異議之問題，不得據以提起債
    務人異議之訴。查：
　⒈被告前以王木煉邀同原告為連帶保證人，於88年12月30日向
    被告借貸系爭借款，詎王木煉屆期未清償系爭借款為由，聲
    請對王木煉與原告核發支付命令，請求王木煉與原告應連帶
    給付被告600萬元本息。案經本院於91年1月22日對王木煉與
    原告核發系爭支付命令，於同年3月4日發確定證明書，被告
    即於91年5月6日執系爭支付命令為執行名義聲請對王木煉與
    原告強制執行；經執行法院執行王木煉之財產後，因所得數
    額仍不足清償債務，據執行法院於92年7月14日發給91年執
    善字第14156號債權憑證。嗣被告陸續於97年5月9日、102年
    4月26日、107年4月13日，聲請對王木煉與原告換發債權憑
    證，經執行法院先後於97年5月20日換發97年執子字第35757
    號債權憑證，於同年月22日由被告收執；於102年4月29日換
    發中院東民執102司執子字第39758號債權憑證，於同年5月2
    日由被告收執；於107年4月19日換發系爭債權憑證，於同年
    月25日由被告收執。後被告於110年7月5日又執系爭債權憑
    證為執行名義，向本院聲請以系爭執行事件強制執行原告之
    財產等情，業經本院調取系爭執行事件與本院91年度執字第
    14156號、97年度執字第35757號、102年度司執字第39758號
    、107年度司執字第37938號事件案卷核閱無誤。
　⒉原告固主張其未在系爭借款契約書上簽名，且被告於系爭借
    款屆期並允許主債務人王木煉延期清償時，亦未以書面通知
    其，其就系爭借款不負保證人責任云云。惟姑不論被告否認
    王木煉曾申請延期清償，核原告主張之上開事由，顯於系爭
    支付命令成立前即已存在，依前揭說明，自不得據以提起債
    務人異議之訴。原告雖又主張系爭支付命令未經合法送達予
    其，不生確定之效力云云。然系爭支付命令是否合法送達，
    事涉執行名義是否成立，按諸上述說明，應循強制執行法第
    12條所定聲明異議程序請求救濟，亦非得以此為由提起債務
    人異議之訴。是原告執前列事由提起本件債務人異議之訴，
    於法自屬不合，要難准許。
　㈡按消滅時效，因起訴而中斷；開始執行行為或聲請強制執行
    ，與起訴有同一效力；時效中斷者，自中斷之事由終止時，
    重行起算，民法第129條第1項第3款、第2項第5款、第137條
    第1項各有明文。次債務人無財產可供強制執行，或雖有財
    產經強制執行後所得之數額仍不足清償債務時，執行法院應
    命債權人於1個月內查報債務人財產。債權人到期不為報告
    或查報無財產者，應發給憑證，交債權人收執，載明俟發見
    有財產時，再予強制執行；債權人聲請執行，而陳明債務人
    現無財產可供執行者，執行法院得逕行發給憑證，強制執行
    法第27條亦有明定。而執行法院依此規定，發給俟發現財產
    再予執行之憑證，交債權人收執時，執行行為即為終結，因
    開始執行行為而中斷之時效，應由此重行起算（最高法院10
    9年度台上字第1440號判決意旨參照）。又自然人依姓名條
    例第12條規定變更其姓名、身分證統一編號，或依戶籍法規
    定變更住址者，於其人格同一性不生影響。查：
　⒈原告原名「楊碧鳳」、身分證統一編號「Z000000000」，嗣
    於87年6月25日變更身分證統一編號為「Z000000000」、於9
    1年12月7日變更姓名為「楊湄鳳」，並於96年12月6日將戶
    籍址由臺中市○○區○○街00號變更至同區興安路39之1號等情
    ，有原告之戶籍謄本可稽（見本院卷第33頁）。
　⒉原告固主張歷次換發之債權憑證均記載債務人姓名為「楊碧
    鳳」、身分證統一編號為「Z000000000」，應不生中斷時效
    之效力，故系爭借款債權、或自92年4月30日起之利息債權
    已罹於請求權消滅時效云云。惟被告於91年5月6日執系爭支
    付命令為執行名義聲請對王木煉與原告強制執行時，已在聲
    請狀上同時書明原告變更前後之身分證統一編號，有本院91
    年度執字第14156號事件卷附民事執行聲請狀可憑，顯見被
    告確係對原告聲請強制執行。而被告嗣於97年5月9日、102
    年4月26日、107年4月13日聲請換發債權憑證時，雖僅於聲
    請狀上記載原告變更前之姓名與身分證統一編號，有本院97
    年度執字第35757號、102年度司執字第39758號、107年度司
    執字第37938號事件卷附民事聲請核發債權憑證狀、民事強
    制執行聲請狀可佐，然依前揭說明，亦無礙原告人格同一性
    之判斷，足認被告仍係對原告本人聲請強制執行。又被告歷
    次聲請強制執行時，於聲請狀上所列原告住址是否為其斯時
    戶籍址，殊不影響原告人格同一性之辨別，且依民法第129
    條第2項第5款規定，苟請求權人開始執行行為或聲請強制執
    行，即生中斷時效效力，亦不以債務人是否知悉執行行為或
    有無受執行之通知為要。原告主張其從未受執行之通知，不
    知有此事云云，無從為有利原告之認定。準此，被告自91年
    5月6日起歷次聲請對原告強制執行，自皆對原告生中斷時效
    之效力，並分別自發給債權憑證交被告收執時起重行起算時
    效。原告主張系爭借款債權、或自92年4月30日起之利息債
    權已罹於請求權消滅時效云云，俱無可取。是原告執此提起
    本件債務人異議之訴，亦無理由。
四、從而，原告依強制執行法第14條第1項規定，請求㈠系爭執行
    事件對原告所為之強制執行程序應予撤銷；㈡被告不得執系
    爭支付命令及系爭債權憑證為執行名義，對原告為強制執行
    ，為無理由，應予駁回。
五、本件事證已臻明確，兩造其餘攻擊防禦方法及所提證據，經
    本院審酌後，認於判決結果均不生影響，爰不一一予以論駁
    贅述。
六、據上論結，原告之訴為無理由，依民事訴訟法第78條，判決
    如主文。
中　　華　　民　　國　　111 　年　　2 　　月　　25　　日
                  民事第二庭  法  官  李佳芳
正本係照原本作成。
如對本判決上訴，須於判決送達後20日內向本院提出上訴狀。如
委任律師提起上訴者，應一併繳納上訴審裁判費。
中　　華　　民　　國　　111 　年　　3 　　月　　1　　日
                                書記官  蔡柏倫